臺灣彰化地方法院民事裁定　　　96年度保險小上字第1號
上　訴　人　乙○○
被上訴人　　新安東京海上產物保險股份有限公司台中分公司
法定代理人　甲○○
前列當事人間請求侵權行為損害賠償事件，上訴人對於中華民國
96年4月25日本院彰化簡易庭96年度彰保險小字第2 號第一審判
決提起上訴，本院裁定如下：
    主　　文
上訴駁回。
第二審訴訟費用由上訴人負擔。
    事　　實
一、按對於小額程序之第一審裁判上訴，非以其違背法令為理由
    ，不得為之；至其上訴狀應記載上訴理由，表明下列各款事
    項：一原判決所違背之法令及其具體內容。二依訴訟資料可
    認為原判決有違背法令之具體事實，又當事人於第二審程序
    不得提出新攻擊或防禦方法，但因原法院違背法令致未能提
    出者，不在此限，民事訴訟法第436 條之24第2 項、第436
    條之25、第436 條之28分別定有明文。另依同法第436 條之
    32 第2項準用第468 條及第469 條第1 款至第5 款規定，判
    決不適用法規或適用不當者，為違背法令，其中判決有同法
    第469 條第1 款至第5 款所列各款情形之一者，為當然違背
    法令。是當事人於小額訴訟程序提起上訴，如依民事訴訟法
    第468 條規定，以第一審判決有不適用法規或適用法規不當
    為理由時，其上訴狀或理由書應有具體之指摘，並揭示該法
    規之條項或其內容。若係成文法以外之法則，應揭示該法則
    之旨趣。倘為司法院解釋、或最高法院之判例，則應揭示該
    判解之字號或其內容。如以民事訴訟法第469 條第1 款至第
    5 款所列各款情形為理由時，其上訴狀或理由書，應揭示合
    於該條款之事實。上訴狀或理由書如未依此項方法表明，或
    其所表明者，顯與上開法條規定之情形不相合時，即難認已
    對於小額程序第一審判決之違背法令有具體之指摘，其上訴
    自難認為合法。
二、上訴人上訴理由略以：本件車禍發生之地點係彎道，並未劃
    有分向限制線，上訴人與訴外人王華婷係分別駕駛汽車對向
    行駛，於會車時發生碰撞乙節，有彰化縣警察局和美分局九
    十六年二月五日和警分偵字第0960001643號函附交通事故調
    查報告表、談話紀錄表及現場照片可稽。觀之該現場照片，
    上訴人所駕駛車號ＱＥ－６１１２號自用小客車於轉彎處，
    已靠右邊行駛，且當時時速僅二十公里，亦有減速慢行，惟
    對向之王華婷所駕駛車號１７６０－ＮＣ號自用小客車並無
    靠右行駛；且觀諸上開兩車受損情形，即上訴人所駕車輛係
    左側前車燈處受損，王華婷所駕車輛係車頭中間處凹陷受損
    ，益見上訴人係靠右行駛，而王華婷並未靠右行駛，以致其
    車頭中間處撞擊上訴人車左前側；另依事故現場繪製圖所示
    ，現場路寬為6.7公尺，上訴人所駕前開車輛左側距離左方
    路邊仍有3.7公尺，尚未超過中心點之3.4公尺，亦得見上訴
    人確有靠右行駛，而本件車禍係因王華婷駕車超越中線且未
    減速所造成，故如王華婷靠右行駛，當無本件車禍發生。從
    而，本件車禍之過失應係在於王華婷，而上訴人並無過失。
    退而言之，縱認上訴人亦有過失，惟依現場情況觀之，王華
    婷之過失應較重，而上訴人之過失較輕，且過失比例應為九
    比一或八比二，尚難認雙方過失均為二分之一，故原審在無
    證據之情形下，即遽認雙方過失均為二分之一，尚有違誤。
    又如上所述，王華婷應有過失，自應賠償上訴人所受損害，
    上訴人所駕前開車輛因本件車禍事故受損，而支出修理費用
    新台幣（下同）15,000元，依法應由王華婷負責賠償，依民
    法第334條、第299條規定，上訴人自得據以對被上訴人主張
    抵銷；從而，原審判決上訴人應給付被上訴人19,121元，亦
    有違誤，應予廢棄等語，並求為判決：原判決不利於上訴人
    部分廢棄。上開廢棄部分，被上訴人在第一審之訴駁回。
三、經核上訴人之上訴理由，或係就原審取捨證據、認定事實之
    職權行使，指摘其為不當，或係對於依法不得提出新攻擊防
    禦情形下而提出新攻擊防禦方法（主張抵銷），均未具體指
    出原審判決有何違背法令情事，更未指明原審判決所違反之
    法令條項或其內容，及依訴訟資料有何判決違背法令之具體
    事實，暨原審有何違背法令致未能提出新攻擊防禦方法之情
    事，難認其已合法表明上訴理由，且所提新攻擊防禦方法亦
    非法之所許。故依首揭說明，本件上訴顯不合法，應予駁回
    。
四、結論：本件上訴為不合法，依民事訴訟法第436 條之32 第2
    項、第444 條第1 項前段、第95條、第78條，裁定如主文。
中      華      民      國    96    年    6   月   21 日
                        民事第一庭  審判長法官  羅培昌
                                          法官  陳正禧
                                          法官  簡燕子
以上正本係照原本作成。
對本裁定不得抗告。
中　　華　　民　　國　　96　　年　　6 　　月　　21　　日
                                        書記官  林嘉賢
